ACORDAO-COMPLETO-2352015

ACÓRDÃO 12267/2019 ATA 40/2019 - SEGUNDA CÂMARA

VISTOS, relatados e discutidos estes autos de Tomada de Contas Especial instaurada em razão da omissão quanto ao dever de prestar contas dos recursos públicos federais repassados ao Município de Japaratinga-AL pelo Fundo Nacional de Assistência Social, na modalidade fundo a fundo, durante o exercício de 2011;
ACORDAM os Ministros do Tribunal de Contas da União, reunidos em Sessão da 2ª Câmara, ante as razões expostas pelo Relator, em:
9.1. considerar revel, para todos os efeitos, o Sr. Bruno Gustavo Araújo Loureiro, dando-se prosseguimento ao processo, nos termos do art. 12, § 3º, da Lei 8.443, de 16/7/1992;
9.2. com fundamento no art. 71, inciso II, da Constituição Federal de 1988, e nos arts. 1º, inciso I, 15, 16, inciso III, alíneas "b" e "c", da Lei 8.443, de 16/7/1992, combinados com os arts. 19 e 23, inciso III, da mesma lei, e com os arts. 1º, inciso I, 201, § 2º, 205, 209, inciso III, 210 e 214, inciso III, do Regimento Interno-TCU, julgar irregulares as contas do Sr. Bruno Gustavo Araújo Loureiro, condenando-o ao pagamento das importâncias especificadas no quadro abaixo, atualizadas monetariamente e acrescidas dos juros de mora desde as respectivas datas até a data do efetivo recolhimento, e fixando-lhe o prazo de 15 (quinze) dias, a contar da notificação deste Acórdão, para que comprove, perante o Tribunal, o recolhimento das referidas quantias aos cofres do Fundo Nacional de Assistência Social (FNAS) , nos termos do art. 23, inciso III, alínea "a", da Lei 8.443/1992, combinado com o art. 214, inciso III, alínea "a", do Regimento Interno do TCU:
	Datas da Ocorrências
	Valor Histórico dos Débitos (R$) 

	17/1/11 
	4.500,00

	24/2/11 
	4.500,00

	15/3/11 
	4.500,00

	27/4/11 
	4.500,00

	31/5/11 
	4.500,00

	9/6/11 
	4.500,00

	14/7/11 
	4.500,00

	15/8/11 
	4.500,00

	13/9/11 
	4.500,00

	19/10/11 
	4.500,00

	11/11/11 
	4.500,00

	14/1/11 
	3.768,75

	10/3/11 
	3.768,75

	6/4/11 
	3.768,75

	5/5/11 
	3.768,75

	24/11/11 
	3.768,75

	8/12/11 
	3.768,75

	8/12/11 
	3.768,75

	8/12/11 
	3.768,75

	17/1/11 
	1.000,00

	14/2/11 
	1.000,00

	17/3/11 
	1.000,00

	8/4/11 
	1.000,00

	11/5/11 
	1.000,00

	6/6/11 
	1.000,00

	11/7/11 
	1.000,00

	10/8/11 
	1.000,00

	8/9/11 
	1.000,00

	7/10/11
	1.000,00

	21/11/11
	1.000,00

	14/12/11
	1.000,00

9.3. aplicar ao Sr. Bruno Gustavo Araújo Loureiro a multa prevista no art. 57 da Lei 8.443/1992, combinado com o art. 267 do Regimento Interno desta Corte, no valor individual de R$ 15.000,00 (quinze mil reais) , com a fixação do prazo de 15 (quinze) dias, a contar da notificação, para que comprove, perante o Tribunal (art. 214, inciso III, alínea "a", do Regimento Interno-TCU) , o recolhimento da dívida aos cofres do Tesouro Nacional, atualizada monetariamente desde a data deste Acórdão até a do efetivo recolhimento, se for paga após o vencimento, na forma da legislação em vigor;
9.4. autorizar, desde logo, nos termos dos arts. 26 e 28, inciso II, da Lei 8.443/1992:
9.4.1. o pagamento das dívidas em até 36 (trinta e seis) parcelas mensais e consecutivas, se solicitado pelo responsável e se o processo não tiver sido remetido para cobrança judicial, fixando-se o vencimento da primeira em 15 (quinze) dias, a contar do recebimento da notificação, e o das demais a cada 30 (trinta) dias, devendo incidir sobre cada uma delas os encargos legais devidos, na forma prevista na legislação em vigor, sem prejuízo ao vencimento antecipado do saldo devedor em caso de não comprovação do recolhimento de qualquer parcela, conforme prevê o art. 217, § 2º, do Regimento Interno deste Tribunal;
9.4.2. a cobrança judicial das dívidas, caso não atendida a notificação;
9.5. encaminhar cópia desta deliberação ao Ministério da Cidadania e, nos termos do art. 16, § 3º, da Lei 8.443/1992, e do art. 209, § 7º, do Regimento Interno-TCU, à Procuradoria da República no Estado de Alagoas para adoção das medidas que entender cabíveis.

Tomada de Contas Especial instaurada em razão da omissão quanto ao dever de prestar contas dos recursos públicos federais repassados ao Município de Japaratinga-AL pelo Fundo Nacional de Assistência Social, na modalidade fundo a fundo, durante o exercício de 2011.

Segunda Câmara

Município de Japaratinga/AL e Ministério da Cidadania.

3. Interessados(as)/Responsáveis/Recorrentes:
3.1. Responsáveis: Bruno Gustavo Araújo Loureiro, CPF: XXX.024.804-XX, prefeito nas gestões de 2005-2008 e 2009-2012.

13.1. Ministros presentes: Ana Arraes (Presidente), Augusto Nardes, Aroldo Cedraz (Relator) e Raimundo Carreiro.
13.2. Ministro-Substituto presente: Marcos Bemquerer Costa.

ACORDAO-COMPLETO-2530141

Acórdão 1473/2022 - Plenário

ACORDAO-COMPLETO-2557805

Acórdão 2298/2022 - Plenário

BRUNO GUSTAVO ARAUJO LOUREIRO

AROLDO CEDRAZ

Com alguns ajustes de forma e fundamentado no inciso I do § 3º do art. 1º da Lei 8.443, de 16/7/1992, adoto como Relatório a instrução elaborada no âmbito da Secretaria do TCU no Estado do Piauí (SEC-PI) e autuada como peça 22, a qual contou com a anuência do dirigente da referida unidade técnica (peça 23) e com a concordância do Ministério Público/TCU, representado nestes autos pelo Procurador Júlio Marcelo de Oliveira (peça 24) :
"INTRODUÇÃO
1. Cuidam os autos de Tomada de Contas Especial instaurada pelo Ministério do Desenvolvimento Social e Agrário, em desfavor do senhor Bruno Gustavo Araújo Loureiro, Prefeito do município de Japaratinga/AL nas gestões de 2005-2008 e 2009-2012, em razão da omissão no dever de prestar contas dos recursos repassados à municipalidade, na modalidade fundo a fundo, à conta dos Programas de Proteção Social Básica e Proteção Social Especial, no exercício de 2011.
1.1 Importante salientar que os Programas de Proteção Social Básica - PSB e Proteção Social Especial - PSE têm por objeto a concessão de bolsa para jovens em situação de vulnerabilidade social e serviços específicos de proteção social básica e ações socioeducativas e de convivência para crianças e adolescentes em situação de trabalho, de acordo com a Política Nacional de Assistência Social - PNAS, aprovada pela Resolução CNAS 145, de 15/10/2004.
HISTÓRICO 
2. Em conformidade com o constante da análise ínsita na peça 11, tem-se a seguinte dinâmica processual: 
2. A autuação do presente processo de Tomada de Contas Especial deu-se em vista do esgotamento das providências administrativas internas sem a obtenção do ressarcimento ao erário, conforme consubstanciado nas Notas Técnicas 318/2016, de l9/02/2016 (peça 2, p. 4-8) , e 1.338/2016, de 07/07/2016 (peça 2, p. 22) e, bem assim, na determinação da Ordenadora de Despesas do Fundo Nacional de Assistência Social, materializada no Expediente de 03/03/2016 (peça 2, p. 14) .
3. Tem-se dos autos que, para a execução dos Programas de Proteção Social Básica e Proteção Social Especial, programas de ação continuada, o então Ministério do Desenvolvimento Social e Combate à Fome - MDS repassou ao Município de Japaratinga/AL, no exercício de 2011, a importância de R$ 108.034,92 conforme extrato à peça 2, p. 30-32, dos quais R$ 16.384,92 não são da competência do Fundo Nacional de Assistência Social - FNAS, sendo, portanto, o valor analisado nesta TCE de R$ 91.650,00 conforme consignado pela Nota Técnica 242/2014/CPCRFF/ CGPC/DEFNAS (peça 2, p. 38-40) .
4. De se observar que foram cumpridas as normas em relação à instauração e ao desenvolvimento da tomada de contas especial, exceto em relação à morosidade dos procedimentos, considerando que o fato gerador do prejuízo data a partir de 14/01/2011 (peça 2, p. 136) , enquanto a conclusão do processo, com a emissão do relatório de TCE, data de 24/10/2016 (peça 2, p. 174) .
5. Observa-se, outrossim, que foi dada oportunidade de defesa ao agente responsabilizado, em obediência aos princípios constitucionais que asseguram o direito ao contraditório e à ampla defesa, tendo em vista as notificações à peça 2, p. 90-92 e 132. No entanto, manteve-se silente e não recolheu o montante devido aos cofres da Fazenda Pública, razões pelas quais sua responsabilidade foi mantida.
6. A propósito, no Relatório de Tomada de Contas Especial 179/2016, acostado à peça 2, p. 164-174, em que os fatos estão circunstanciados, a responsabilidade pelo dano causado ao erário foi atribuída ao Senhor Bruno Gustavo Araújo Loureiro, ocupante do cargo supramencionado à época da ocorrência dos fatos, em razão da omissão no dever de prestar contas dos programas em comento, apurando-se como prejuízo o valor original de R$ 91.650,00. A inscrição em conta de responsabilidade, no Siafi, foi efetuada mediante a Nota de Sistema 2016NS000012, de 17/10/2016 (peça 2, p. 160-162) .
7. Por seu turno, com tal responsabilização foi concorde a Controladoria-Geral da União, conforme se depreende do Relatório de Auditoria 348/2017 (peça 2, p. 180-181) , do Certificado de Auditoria 348/2017 (peça 3, p. 182) e, por fim, do Parecer do Dirigente do Órgão de Controle Interno 348/2017 (peça 2, p. 183) .
 (...) .
EXAME TÉCNICO
3. A Nota Técnica 242/2014 (peça 2, p. 38-40) , esclarece-se que os presentes autos tratam de recurso federal transferido na modalidade Fundo a Fundo, de acordo com o artigo 2º da Lei 9.604, de 05.02.1998, com o escopo de cumprir o disposto nos artigos 23 e 28 da Lei 8.742, de 07.12.1993, e no Decreto 5.085, de 19.05.2004, que estabelecem o cofinanciamento federal dos serviços de ação continuada. 
3.1 Ainda consoante a Nota Técnica 242/2014, a prestação de contas dos recursos transferidos a título de cofinanciamento federal deve ser encaminhada à Coordenação-Geral de Prestação de Contas do MDS por meio do Demonstrativo Sintético Anual da Execução Físico-Financeira e disponibilizada no Sistema Único de Assistência Social/SUASWeb, conforme determina a Portaria/MDS 625/2010. 
3.2 A Portaria/MDS 625/2010, em seu art. 6º, determina que a prestação de contas deverá ser realizada mediante o preenchimento do Demonstrativo Sintético Anual de Execução Físico Financeira, contido no sistema informatizado SUASWeb, pelos gestores municipais, estaduais e do Distrito Federal e submetida à manifestação do Conselho de Assistência Social competente, quanto ao cumprimento das finalidades dos repasses.
3.2.1 De conformidade com o normativo supramencionado, o então Ministério do Desenvolvimento Social e Agrário - MDS, atual Ministério da Cidadania, era o órgão competente para a análise das contas encaminhadas pelos Conselhos de Assistência Social via SUASWeb. 
3.2.1.1 Sendo de observar que após os lançamentos dos dados pelos gestores, os referidos Conselhos têm até o dia 31 de maio do ano subsequente para se manifestarem a respeito do cumprimento das finalidades dos repasses, com a rígida observância da execução dos serviços e demais ações constantes do Plano de Ação, conforme o § 3º do art. 6º da Portaria/MDS 625/2010.
3.3 Levando em conta o constante do Plano de Ação para Cofinanciamento do Governo Federal/Sistema Único da Assistência Social, para o exercício de 2011, e da planilha de repasses efetuados ao município de Japaratinga/AL, bem com o constante do Relatório do Tomador de Contas, pode-se afirmar que os recursos repassados foram gastos na gestão do Sr. Bruno Gustavo Araújo Loureiro, CPF XXX.024.804-XX, ex-prefeito na gestão 2009-2012, também responsável pelo encaminhamento da prestação de contas ao órgão repassador, de conformidade com as determinações emanadas do art. 6º da Portaria/MDS 625/2010 - peça 2, p. 24-28, 30-32 e 168.
3.4 Em sintonia com o constante da análise de peça 11, foi encaminhada proposta de citação do responsável, no sentido de apresentar alegações de defesa quanto à não comprovação da boa e regular aplicação dos recursos recebidos, bem como manifestação quanto à omissão no dever de prestar contas dos recursos repassados àquela municipalidade, na modalidade fundo a fundo, à conta dos Programas de Proteção Social Básica e Proteção Social Especial, no exercício de 2011, garantidos pelo Fundo Nacional de Assistência Social - FNAS.
3.5 Em cumprimento ao Despacho do Sr. Secretário desta Secex-PI - peça 13, foi promovida a citação do Sr. Bruno Gustavo Araújo Loureiro, CPF XXX.024.804-XX, mediante o Ofício 1122/2017-TCU/Secex-PI, de 23/8/2017 - peça 14. O responsável tomou ciência em 18/8/2017, segundo a AR/ECT - peça 15. 
3.5.1 O representante do responsável, legalmente constituído - peça 16, considerando que ' (...) o requerente tem convicção da regularidade na aplicação dos recursos públicos, todavia, considerando o grande lapso temporal já transcorrido, vem encontrando dificuldade em localizar os comprovantes de despesas (...) ', razão pela qual requer a prorrogação do prazo para apresentação da resposta, bem como ' (...) seja autorizado o parcelamento da dívida em 36 vezes, nos temos do art. 217 do Regimento Interno do TCU' - peças 17 e 18. 
3.5.2 Em consonância com despacho do Sr. Chefe de Serviço desta Secex-PI - peça 20, foi autorizada a vista e emissão de cópias dos autos solicitadas pelos representantes do responsável, bem como prorrogação de prazo por mais 15 dias, a contar do término do prazo originalmente concedido, conforme se verifica da peça 19.
3.6 Apesar do Sr. Bruno Gustavo Araújo Loureiro, CPF XXX.024.804-XX, ex-prefeito do município de Japaratinga/AL, na gestão 2009-2012, ter tomado ciência do expediente que lhe foi encaminhado, conforme atesta o Aviso de Recebimento - AR/ECT, que compõe a peça 15, tendo inclusive solicitado prorrogação de prazo, não atendeu a citação e não se manifestou quanto às irregularidades verificadas na execução dos recursos repassados àquela municipalidade na modalidade fundo a fundo, à conta dos Programas de Proteção Social Básica e Proteção Social Especial, no exercício de 2011.
3.7 Transcorrido o prazo regimental fixado e mantendo-se inerte o aludido responsável, impõe-se que seja considerado revel, dando-se prosseguimento ao processo, de acordo com o art. 12, § 3º, da Lei 8.443/1992.
CONCLUSÃO
4. Diante da revelia do Sr. Bruno Gustavo Araújo Loureiro, CPF XXX.024.804-XX, ex-prefeito do município de Japaratinga/AL, na gestão 2009-2012, e inexistindo nos autos elementos que permitam concluir pela ocorrência de boa-fé ou de outros excludentes de culpabilidade em sua conduta, propõe-se que suas contas sejam julgadas irregulares e que o responsável seja condenado em débito, bem como que lhe seja aplicada a multa prevista no art. 57 da Lei 8.443/1992.
PROPOSTA DE ENCAMINHAMENTO
5. Ante o exposto, propõe-se:
a) considerar revel, para todos os efeitos, o Bruno Gustavo Araújo Loureiro, CPF XXX.024.804-XX, ex-prefeito do município de Japaratinga/AL, na gestão 2009-2012, e dar prosseguimento ao processo, com fundamento no art. 12, § 3º, da Lei 8.443, de 16 de julho de 1992;
b) com fundamento nos arts. 1º, inciso I, 16, inciso III, alíneas 'b' e 'c', da Lei 8.443/1992 c/c os arts. 19 e 23, inciso III, da mesma Lei, e com arts. 1º, inciso I, 209, inciso II e III, 210 e 214, inciso III, do Regimento Interno, que sejam julgadas irregulares as contas do Sr. Bruno Gustavo Araújo Loureiro, CPF XXX.024.804-XX, ex-prefeito do município de Japaratinga/AL, na gestão de 2009-2012, e condená-lo ao pagamento da quantia a seguir especificadas, com a fixação do prazo de quinze dias, a contar da notificação, para comprovar, perante o Tribunal, em consonância com o art. 214, inciso III, alínea 'a', do Regimento Interno deste Tribunal, o recolhimento das dívidas aos cofres do Fundo Nacional de Assistência Social - FNAS, atualizadas monetariamente e acrescidas dos juros de mora, calculados a partir das datas discriminadas, até a data do recolhimento, na forma prevista na legislação em vigor, abatendo-se, na oportunidade, os valores já ressarcidos.
b.1)  débito (peça 2, p. 30-32) :
	Datas da Ocorrências
	Valor Histórico dos Débitos 
R$

	17/1/11 
	4.500,00

	24/2/11 
	4.500,00

	15/3/11 
	4.500,00

	27/4/11 
	4.500,00

	31/5/11 
	4.500,00

	9/6/11 
	4.500,00

	14/7/11 
	4.500,00

	15/8/11 
	4.500,00

	13/9/11 
	4.500,00

	19/10/11 
	4.500,00

	11/11/11 
	4.500,00

	14/1/11 
	3.768,75

	10/3/11 
	3.768,75

	6/4/11 
	3.768,75

	5/5/11 
	3.768,75

	24/11/11 
	3.768,75

	8/12/11 
	3.768,75

	8/12/11 
	3.768,75

	8/12/11 
	3.768,75

	17/1/11 
	1.000,00

	14/2/11 
	1.000,00

	17/3/11 
	1.000,00

	8/4/11 
	1.000,00

	11/5/11 
	1.000,00

	6/6/11 
	1.000,00

	11/7/11 
	1.000,00

	10/8/11 
	1.000,00

	8/9/11 
	1.000,00

	7/10/11
	1.000,00

	21/11/11
	1.000,00

	14/12/11
	1.000,00

	TOTAL
	91.650,00

 Valor atualizado do débito até 22/2/2019: R$ 141.985,88 - Peça 21
c) aplicar ao Sr. Bruno Gustavo Araújo Loureiro, CPF XXX.024.804-XX, a multa prevista no art. 57 da Lei 8.443/1992 c/c o art. 267 do Regimento Interno, com a fixação do prazo de quinze dias, a contar da notificação, para comprovar, perante o Tribunal, em consonância com o art. 214, inciso III, alínea 'a', do Regimento Interno deste Tribunal, o recolhimento da dívida aos cofres do Tesouro Nacional, atualizada monetariamente desde a data do acórdão até a do efetivo recolhimento, se for paga após o vencimento, na forma da legislação em vigor;
d) autorizar, desde logo, nos termos do art. 28, inciso II, da Lei 8.443/1992, a cobrança judicial das dívidas caso não atendida a notificação;
e) autorizar o pagamento da dívida do Sr. Bruno Gustavo Araújo Loureiro, CPF XXX.024.804-XX, em até 36 (trinta e seis) parcelas mensais e consecutivas, nos termos do art. 26 da Lei 8.443/1992 c/c o art. 217 do Regimento Interno, fixando-lhe o prazo de quinze dias, a contar do recebimento da notificação, para comprovar perante o Tribunal o recolhimento da primeira parcela, e de trinta dias, a contar da parcela anterior, para comprovar o recolhimento das demais parcelas, devendo incidir sobre cada valor mensal, atualizado monetariamente, os juros de mora devidos, na forma prevista na legislação em vigor;
f) encaminhar cópia da deliberação ao Procurador-Chefe da Procuradoria da República no Estado de Alagoas, nos termos do § 3º do art. 16 da Lei 8.443/1992 c/c o § 7º do art. 209 do Regimento Interno do TCU, para adoção das medidas cabíveis; (...) 
g) dar ciência do acórdão que vier a ser proferido ao responsável, destacando que o relatório e o voto que fundamentam a deliberação ora encaminhada podem ser acessados por meio do endereço eletrônico www.tcu.gov.br/acordaos e que, caso tenham interesse, o Tribunal pode encaminhar-lhes cópia desses documentos sem quaisquer custos."
	É o Relatório.

Henrique Correia Vasconcelos (OAB/AL 8.004) e Tiago da Franca Neri (OAB/AL 7.893), representando Bruno Gustavo Araújo Loureiro (procuração à peça 16).

Procurador Júlio Marcelo de Oliveira.

TOMADA DE CONTAS ESPECIAL. RECURSOS TRANSFERIDOS PELO FUNDO NACIONAL DE ASSISTÊNCIA SOCIAL NA MODALIDADE FUNDO A FUNDO. OMISSÃO QUANTO AO DEVER DE PRESTAR CONTAS. REVELIA. IRREGULARIDADE DAS CONTAS, DÉBITO E MULTA.

TOMADA DE CONTAS ESPECIAL (TCE)

Secretaria do TCU no Estado do Piauí (SEC-PI).

Conforme consignado no Relatório precedente, trata-se de Tomada de Contas Especial (TCE) instaurada pelo Ministério do Desenvolvimento Social e Agrário - incorporado ao Ministério da Cidadania no atual Governo - em razão da omissão quanto ao dever de prestar contas dos recursos públicos federais repassados ao Município de Japaratinga-AL pelo Fundo Nacional de Assistência Social (FNAS) , na modalidade fundo a fundo, durante o exercício de 2011.
2.	Foi chamado aos presentes autos o Sr. Bruno Gustavo Araújo Loureiro, prefeito municipal entre 2005 e 2012 e responsável pela gestão dos recursos em tela e pelo encaminhamento da respectiva prestação de contas ao órgão repassador. Entretanto, embora tenha solicitado e obtido prorrogação de prazo para apresentação de defesa, o responsável optou por permanecer inerte a partir da referida solicitação. Operam-se, destarte, os efeitos da revelia, dando-se continuidade ao feito, conforme prevê o art. 12, § 3º, da Lei 8.443, de 16/7/1992.
3.	Feita essa breve síntese da matéria em tela, passo ao exame de mérito, o que faço com base na análise empreendida pela Secretaria do TCU no Estado do Piauí (SEC-PI) à peça 22, cujas conclusões, a exemplo do Ministério Público de Contas, adoto como minhas próprias razões de decidir.
4.	Com efeito, diante da falta de comprovação da boa e regular aplicação dos R$ 91.650,00 impugnados nesta TCE desde sua fase interna, resta configurada patente ofensa aos princípios basilares da administração pública, já que, ao final, o responsável deixa de prestar satisfação à sociedade sobre o efetivo emprego dos recursos postos sob sua responsabilidade, dando ensejo, inclusive, à presunção legal de dano ao Erário, ante os indícios de não aplicação daquela quantia.
5.	Convém frisar que prestar contas, com a devida e correta comprovação da boa e regular aplicação de verbas públicas, é dever de todos aqueles a quem sejam confiados recursos federais. É o que se depreende do art. 70, parágrafo único, da Constituição de 1988, do art. 93 do Decreto-Lei 200, de 25/2/1967, e do art. 145 do Decreto 93.872, de 23/12/1986. Em respaldo a essa afirmação, cito os Acórdão 2439/2010-TCU-Plenário, 5.929/2011-TCU-1ª Câmara e 1.544/2008-TCU-2ª Câmara.
6.	Nessas circunstâncias, havendo nos autos elementos de convicção suficientes para formulação de juízo de valor acerca das irregularidades apuradas nesta TCE e para a delimitação de responsabilidades, e considerando a não configuração de boa-fé por parte do Sr. Bruno Gustavo Araújo Loureiro, resta declará-lo revel, julgando, desde já, irregulares as suas contas, condenando-o em débito e aplicando-lhe a multa positivada no art. 57 da Lei Orgânica do TCU.
	Ante o exposto, VOTO pela adoção da minuta de acórdão que ora submeto à apreciação deste Colegiado.
TCU, Sala das Sessões Ministro Luciano Brandão Alves de Souza, em 5 de novembro de 2019.
AROLDO CEDRAZ 
Relator